臺灣士林地方法院刑事判決　　　　　 100年度審訴緝字第17號
公　訴　人　臺灣士林地方法院檢察署檢察官
被　　　告　廖金明
上列被告因偽造文書等案件，經檢察官提起公訴（99年度偵緝字
第753 號、第754 號），被告於本院準備程序中就被訴事實為有
罪陳述，經本院合議庭裁定由受命法官獨任改依簡式審判程序審
理，並判決如下：
    主  文
廖金明犯不能安全駕駛動力交通工具罪，處拘役伍拾日，如易科
罰金，以新臺幣壹仟元折算壹日；又犯行使偽造私文書罪，處有
期徒刑伍月，如易科罰金，以新臺幣壹仟元折算壹日，如附表各
編號所示文書上偽造「張文勝」之署押共參拾參枚（含簽名拾肆
枚、指印拾玖枚）均沒收。
    事  實
一、廖金明於民國98年2 月22日15時許，在臺北市○○區○○路
    附近工地飲用保力達，至同日17時許已達於不能安全駕駛動
    力交通工具之狀態，竟仍騎乘車牌號碼RFO-948 號輕型機車
    返家，嗣於同日17時24分許，廖金明騎乘上開機車行經臺北
    市○○區○○街22巷口時，為警攔檢盤查，並測得其呼氣酒
    精濃度為每公升0.56毫克。詎廖金明前因偽造文書案件遭通
    緝，為圖隱匿其通緝犯身分、規避處罰及脫免罪責，竟冒用
    「張文勝」之名義應訊，並基於偽造署押及行使偽造私文書
    之接續犯意，先後在如附表編號1 至6 所示之臺北市政府警
    察局大同分局98年2 月22日調查筆錄、張文勝照片影本、張
    文勝口卡影本、生理平衡檢測表、酒精濃度測定紀錄單及攔
    停酒測稽查確認單上偽造「張文勝」之簽名及指印（此部分
    偽造之署押詳如附表編號1 至6 所示），復接續在如附表編
    號7 至11所示之違規移置保管車輛收據及限期領回通知單、
    權利告知書、夜間詢問同意書、臺北市政府警察局大同分局
    執行拘提逮捕告知親友通知書及告知本人通知書上偽造「張
    文勝」之簽名及指印（此部分偽造之署押詳如附表編號7至
    11所示），分別表示已收受該舉發通知單、已確認移置保管
    車輛之狀況及接受限期領回之通知、已知悉接受偵訊之權利
    、同意接受警員夜間詢問、已經收受拘提逮捕通知及不用通
    知指定親友等用意之私文書後，隨即交付予承辦警員收執存
    卷而行使之，均足生損害於張文勝本人、交通主管機關對於
    道路交通違規案件管理及司法警察機關對刑事案件犯罪偵查
    之正確性。嗣臺北市政府警察局大同分局將上開廖金明冒名
    捺印之指紋卡送交內政部警政署刑事警察局比對結果，確認
    與該局檔存廖金明指紋相符，始循線查悉上情。
二、案經臺灣士林地方法院檢察署檢察官自動檢舉及臺北市政府
    警察局大同分局報請臺灣士林地方法院檢察署檢察官偵查起
    訴。
    理  由
一、本件被告廖金明所犯非死刑、無期徒刑或最輕本刑有期徒刑
    3 年以上之罪，亦非高等法院管轄第一審案件，且於準備程
    序進行中，被告先就被訴事實為有罪之陳述，經告知被告簡
    式審判程序之旨，並聽取檢察官、被告之意見後，本院裁定
    進行簡式審判程序，是本件之證據調查，依刑事訴訟法第27
    3 條之2 規定，不受同法第159 條第1 項、第161 條之2 、
    第161 條之3 、第163 條之1 及第164 條至第170 條規定之
    限制，合先敘明。
二、上揭犯罪事實，業據被告廖金明於警詢時、偵查中、本院準
    備程序及審理中坦承不諱（見偵緝字第753 號卷第3 至6 頁
    、第43至44頁，本院100 年11月23日準備程序及審判筆錄）
    ，核與告訴人張文勝於警詢時指訴遭冒名之情節相符（見偵
    字第7022號卷第4 至5 頁），並有酒精測試紀錄表、臺北市
    政府警察局舉發違反道路交通管理事件通知單、刑法第185
    條之3 案件測試觀察紀錄表、攔停酒測稽查確認單、夜間訊
    問同意書、權利告知書、臺北市政府警察局大同分局執行拘
    提逮捕告知親友通知書、告知本人通知書、違規移置保管車
    輛收據及限期領回通知單、警詢筆錄、指認照片及內政部警
    政署刑事警察局98年3 月6 日刑紋字第0980031073號函各1
    份附卷可稽（分見偵字第3632號卷第6 至8 頁、第12頁、第
    14至16頁、第18至21頁、第24至25頁、偵字第7022號卷第4
    至6 頁），足認被告上開自白與事實相合，堪予採信。本件
    事證明確，被告犯行洵堪認定，均應依法論科。
三、被告於為上開服用酒類不能安全駕駛動力交通工具而駕駛之
    行為後，刑法第185 條之3 已於100 年11月30日修正公布，
    100 年12月2 日施行，按行為後法律有變更者，適用行為時
    之法律，但行為後之法律有利於行為人者，適用最有利於行
    為人之法律，刑法第2 條第1 項定有明文。查，修正前之刑
    法第185 條之3 原規定：「服用毒品、麻醉藥品、酒類或其
    他相類之物，不能安全駕駛動力交通工具而駕駛者，處1 年
    以下有期徒刑、拘役或科或併科15萬元以下罰金。」；修正
    後之刑法第185 條之3 則規定：「服用毒品、麻醉藥品、酒
    類或其他相類之物，不能安全駕駛動力交通工具而駕駛者，
    處2 年以下有期徒刑、拘役或科或併科20萬元以下罰金。因
    而致人於死者，處1 年以上7 年以下有期徒刑；致重傷者，
    處6 月以上5 年以下有期徒刑。」，經比較修正前後之規定
    ，以修正前之規定較有利於被告，依上開「從舊從輕」原則
    ，此部分自應適用修正前刑法之規定。
四、按行為人若係以簽名之意，於文件上簽名，且該簽名僅在於
    表示簽名者個人身分，以作為人格同一性之證明，除此之外
    ，再無任何其他用意者，即係刑法上所稱之署押，如於作為
    人格同一性之證明之外，尚有其他法律上之用意（例如表示
    對於某事項為同意之用意證明）者，即該當刑法第210 條規
    定之私文書。查，被告廖金明於如附表編號7 至11所示之臺
    北市政府警察局違規移置保管車輛收據及限期領回通知單、
    權利告知書、夜間詢問同意書、臺北市政府警察局大同分局
    執行拘提逮捕告知親友通知書及告知本人通知書上偽造「張
    文勝」之簽名及指印，依其內容分別足以表示其係偽以「張
    文勝」名義，出具證明被冒名人「已收受舉發違反道路交通
    管理事件通知單」、「已確認移置保管車輛之狀況及接受限
    期領回之通知」、「業經告知訊問前依法應告知之事項」、
    「同意接受夜間訊問」、「已經收受拘提逮捕通知」及「不
    用通知指定親友」等用意，該等文件雖為警方基於便利而事
    先印製，惟被告既於其上簽名確認，足認被告有將該等文件
    內容採為自己一定意思表示之意，均應屬刑法第210 條規定
    之私文書甚明。而被告完成上開偽造私文書之犯行後，復執
    以交付予承辦員警收執存卷，顯對該等文件之內容有所主張
    ，均足生損害於張文勝本人、交通主管機關對於道路交通違
    規案件管理及司法警察機關對刑事案件犯罪偵查之正確性。
    至被告於如附表編號1 至6 所示文件上偽造「張文勝」之簽
    名及指印，該等文件均係員警依法製作，並命被告簽名確認
    ，被告僅係為掩飾身分而偽造「張文勝」之簽名及指印，冒
    用「張文勝」之名而已，並無表明為文書之用意而不具文書
    之性質，該簽名或指印僅係表示接受詢問及接受酒精濃度檢
    測者係「張文勝」其人無誤，僅作為人格同一性之證明，除
    此之外，並無其他法律上之用意，均應僅單純構成刑法第
    217 條第1 項偽造署押之犯行。
五、核被告廖金明所為，係犯100 年11月30日修正前刑法第185
    條之3 之服用酒類不能安全駕駛動力交通工具而駕駛罪、刑
    法第216 條、第210 條之行使偽造私文書罪及同法第217 條
    第1 項之偽造署押罪。被告於如附表編號7 至11所示之文件
    上偽造「張文勝」之簽名及指印之行為，係其偽造私文書之
    階段行為，而其偽造私文書後復持以行使，偽造私文書之低
    度行為復為其行使之高度行為所吸收，均不另論罪。而按所
    謂接續犯之包括一罪，係指數行為於同時同地或密切接近之
    時地實施，侵害同一法益，各行為之獨立性極為薄弱，依一
    般社會健全概念，在時間差距上，難以強行分開，在刑法評
    價上，以視為數個舉動之接續施行，合為包括之一行為予以
    評價，較為合理，則屬接續犯，而為包括之一罪（最高法院
    86年臺上第3295號判例意旨參照）。查被告於如附表編號1
    至6 所示之文件上多次偽造「張文勝」之簽名及指印、偽造
    如附表編號7 至11所示之私文書並進而行使，其中偽造署押
    及行使偽造私文書之行為，雖係分別為數行為，然各該行為
    係為達同一冒用「張文勝」名義應訊目的而為之各個舉動，
    各行為之獨立性極為薄弱，依一般社會健全觀念難以強行分
    離，且被告為免其他通緝案件遭警發覺，乃冒名接受偵查程
    序，其主觀上當然有自始至終在各階段中為冒用「張文勝」
    名義應訊之意思，應認各個舉動不過為犯罪行為之一部份，
    並係侵害同一法益，接續而完成整個犯罪，顯各基於單一犯
    意接續所為，應各包括於一行為予以評價，從而，上開偽造
    署押及行使偽造私文書等行為均各為接續犯，應各論以實質
    上一罪。又被告於如附表編號7 至11所示私文書上偽造署押
    之行為，固為偽造私文書之一部而不另成立偽造署押罪，業
    如前述，惟被告於如附表編號1 至6 之文件上偽造署押之行
    為，並非因為偽造如附表編號7 至11所示私文書而為之部分
    行為，自應另成立刑法第217 條第1 項之偽造署押罪，殊無
    疑義。惟被告就所犯附表編號1 至6 所示之偽造署押及附表
    編號7 至11所示之行使偽造私文書等犯行，顯係基於同一冒
    用「張文勝」名義應訊之目的，參以其偽造署押與行使偽造
    私文書之地點均有所重疊，應認被告所犯上開2 罪，係一行
    為所犯，應依刑法第55條想像競合犯之規定，從一重之行使
    偽造文書罪處斷。再被告所犯上開服用酒類不能安全駕駛動
    力交通工具而駕駛罪及行使偽造私文書罪間，犯意各別，行
    為互殊，應予分論併罰。公訴意旨雖未論及被告另犯刑法第
    217 條第1 項之偽造署押罪，然此部分事實既與已起訴之行
    使偽造私文書部分有想像競合犯之裁判上一罪關係，且經本
    院於審判期日就此當庭告知被告此部分所犯罪名，並予以答
    辯之機會，故對被告防禦權之行使，尚無妨礙，本院自得併
    予審究。爰審酌被告於酒後已達不能安全駕駛動力交通工具
    之程度後，仍騎車上路，既漠視自身安危，亦枉顧公眾安全
    ，本次為警查獲時酒測值達每公升0.56毫克，又其為免其他
    通緝案件遭警發覺，且為規避前開公共危險犯行之刑事訴追
    及行政裁罰而冒名應訊，企圖誤導檢警機關之偵查方向及行
    政裁罰機關裁處對象之正確性，惡性非輕，惟考量其犯後已
    坦承犯行，態度尚稱良好，兼衡其為國中畢業之智識程度及
    生活狀況等一切情狀，分別量處如主文所示之刑，並均諭知
    易科罰金之折算標準。另如附表各編號所示偽造之「張文勝
    」署押合計33枚（含簽名14枚、指印19枚），不問是否屬被
    告所有，均應依刑法第219 條宣告沒收。至如附表編號7 至
    11所示偽造之私文書，因均業經被告交付予承辦警員收執存
    卷而行使之，均已非被告所有，故均不予宣告沒收，附此敘
    明。
六、至公訴意旨：另以被告尚有偽造臺北市政府警察局舉發違反
    道路交通管理事件通知單上被通知人聯簽章欄上「張文勝」
    之署名以示收受，再交由員警收執，認此部分被告亦涉犯有
    行使偽造私文書云云。惟本院細稽卷附該紙通知單上，被告
    並無冒簽「張文勝」之名字，故無證據足以證明此部分被告
    之犯行，然此部分與上開論罪之部分有實質上一罪之關係，
    故毋庸另為無罪之諭知，附此敘明。
據上論斷，應依刑事訴訟法第273 條之1 第1 項、第299 條第1
項前段，刑法第2 條第1 項前段、第216 條、第210 條、第217
條、第55條、第41條第1 項前段、第219 條，100 年11月30 日
修正前之刑法第185 條之3 ，刑法施行法第1 之1 條第1 項，判
決如主文。
本案經檢察官李政達到庭執行職務。
中    華    民    國   100    年    12    月     7    日
                  刑事第一庭法  官  林秀鳳
以上正本與原本無異。
如不服本判決應於收受判決後10日內向本院提出上訴書狀，並應
敘述具體理由；其未敘述上訴理由者，應於上訴期間屆滿後20日
內向本院補提理由書（均須按他造當事人之人數附繕本）「切勿
逕送上級法院」。
                            書記官  張竣閔
中    華    民    國   100    年    12    月    13    日
附錄本件論罪科刑依據法條全文：
100年11 月30 日修正前刑法第185 條之3
服用毒品、麻醉藥品、酒類或其他相類之物，不能安全駕駛動力
交通工具而駕駛者，處1 年以下有期徒刑、拘役或科或併科15萬
元以下罰金。
刑法第216條
行使第210條至第215條之文書者，依偽造、變造文書或登載不實
事項或使登載不實事項之規定處斷。
刑法第210條
偽造、變造私文書，足以生損害於公眾或他人者，處5 年以下有
期徒刑。
刑法第217條
偽造印章、印文或署押，足以生損害於公眾或他人者，處三年以
下有期徒刑。
盜用印章、印文或署押，足以生損害於公眾或他人者，亦同。
附表一：
┌─┬─────────┬──────────┬───────┐
│編│文書名稱          │被告偽造之署押（含簽│偽造欄位      │
│號│                  │名及指印）          │              │
├─┼─────────┼──────────┼───────┤
│1 │臺北市政府警察局大│偽造「張文勝」之簽名│權利告知事項受│
│  │同分局98年2 月22日│3 枚、指印9 枚（包括│詢問人、同意夜│
│  │調查筆錄          │各頁騎縫處之指印）  │間接受詢問及筆│
│  │                  │                    │錄末受詢問人處│
├─┼─────────┼──────────┼───────┤
│2 │張文勝照片影本    │偽造「張文勝」之簽名│簽名欄        │
│  │                  │1 枚、指印1 枚      │              │
├─┼─────────┼──────────┼───────┤
│3 │張文勝口卡影本    │偽造「張文勝」之簽名│空白處        │
│  │                  │1 枚、指印1 枚      │              │
├─┼─────────┼──────────┼───────┤
│4 │生理平衡檢測表    │偽造「張文勝」之簽名│被檢測人欄    │
│  │                  │1 枚、指印1 枚      │              │
├─┼─────────┼──────────┼───────┤
│5 │酒精濃度測定紀錄單│偽造「張文勝」之簽名│被測人欄      │
│  │                  │1 枚、指印1 枚      │              │
├─┼─────────┼──────────┼───────┤
│6 │攔停酒測稽查確認單│偽造「張文勝」之簽名│受稽查人簽章欄│
│  │                  │1 枚、指印1 枚      │              │
├─┼─────────┼──────────┼───────┤
│7 │臺北市政府警察局違│偽造「張文勝」之簽名│車內已無貴重物│
│  │規移置保管車輛收據│1 枚、指印1 枚      │品駕駛人（或車│
│  │及限期領回通知單  │                    │主）確認後簽章│
│  │                  │                    │欄            │
├─┼─────────┼──────────┼───────┤
│8 │夜間訊問同意書    │偽造「張文勝」之簽名│同意人欄      │
│  │                  │1 枚、指印1 枚      │              │
├─┼─────────┼──────────┼───────┤
│9 │權利告知書        │偽造「張文勝」之簽名│被告知人欄    │
│  │                  │1 枚、指印1 枚      │              │
├─┼─────────┼──────────┼───────┤
│10│臺北市政府警察局大│偽造「張文勝」之簽名│被通知人簽名捺│
│  │同分局執行拘提逮捕│1 枚、指印1 枚      │印欄          │
│  │告知親友通知書    │                    │              │
├─┼─────────┼──────────┼───────┤
│11│臺北市政府警察局大│偽造「張文勝」之簽名│被通知人簽名捺│
│  │同分局執行拘提逮捕│1 枚、指印1 枚      │印欄          │
│  │告知本人通知書    │                    │              │
├─┴─────────┴──────────┴───────┤
│合計：偽造「張文勝」之署押合計33枚（含簽名14枚、指印19枚）  │
└──────────────────────────────┘